【裁判字號】    99,易,474
【裁判日期】    991007
【裁判案由】    恐嚇取財
【裁判全文】
臺灣高雄地方法院刑事判決               99年度易字第474號
公  訴  人  臺灣高雄地方法院檢察署檢察官
被      告  乙○○
上列被告因恐嚇取財案件，經檢察官提起公訴（98年度偵緝字第
2751號），被告於準備程序進行中就被訴事實為有罪之陳述，經
本院合議庭裁定改依簡式審判程序審理，判決如下：
    主  文
乙○○幫助犯恐嚇取財罪，處有期徒刑參月，如易科罰金，以新
臺幣壹仟元折算壹日。
    事  實
一、乙○○明知國內社會常見之犯罪集團，經常利用他人之存款
    帳戶轉帳，以掩飾渠等犯罪之不法所得，逃避執法人員之查
    緝，而提供自己之金融帳戶、存摺、提款卡、印章及密碼予
    陌生人士使用，更常與財產犯罪密切相關，可能被不法犯罪
    集團所利用，以遂渠等犯罪及隱匿、掩飾渠等犯罪所得財物
    或財產上利益之目的，竟仍以縱有人以其金融帳戶實施恐嚇
    取財犯行，亦不違背其本意之幫助犯意，於民國98年7 月1
    日前某不詳期日，在高雄市新興區○○○街82之2 號2 樓住
    處，將其所開立申辦之高雄銀行三民分行（下稱高雄銀行）
    帳號為000000000000號帳戶之存摺、提款卡及密碼，交付予
    姓名年籍不詳，綽號「阿德」、「和尚」之成年男子，容任
    該帳戶供他人使用，以幫助擄鴿勒贖集團遂行恐嚇取財行為
    。嗣該不詳成年男子所屬犯罪集團成員即基於意圖為自己不
    法所有之犯意聯絡，於98年7 月1 日以在賽鴿行經路線架設
    掛網方式擄獲甲○○之賽鴿1 隻後，遂於同日10時44分許，
    撥打電話予甲○○，恫嚇稱：其所飼養之賽鴿遭擄獲，如要
    取回賽鴿須依指示匯款，否則將殺害賽鴿等語，致甲○○心
    生畏懼，旋即於同日12時20分許至高雄銀行建國分行，依指
    示匯款新台幣15,000元至乙○○所有之上開帳戶內，嗣經甲
    ○○報警處理，經警循線始查悉上情。
二、案經高雄市政府警察局苓雅分局報告臺灣高雄地方法院檢察
    署檢察官偵查起訴。
    理  由
一、本案被告乙○○所犯之罪，並非法定刑為死刑、無期徒刑或
    最輕本刑3 年以上有期徒刑之罪，亦非高等法院管轄第一審
    之案件，其於本院準備程序中就被訴事實已為有罪之陳述，
    本院乃裁定進行簡式審判程序。又簡式審判程序之證據調查
    ，依刑事訴訟法第273 條之2 規定，不受同法第159 條第1
    項審判外陳述排除之限制，再被告對於卷內之各項證據亦不
    爭執證據能力，故卷內所列之各項證據，自得作為證據，先
    予敘明。
二、上揭犯罪事實，業據被告乙○○於本院審理時坦承不諱，核
    與被害人甲○○於警詢時之指述相符，並提出高雄銀行存摺
    存款類存入憑條（見高雄市政府警察局苓雅分局警卷第5頁
    至第8 頁）為證，復有被告上開高雄銀行之開戶資料、活期
    儲蓄存款印鑑卡及交易資料明細表影本（見高雄市政府警察
    局苓雅分局警卷第13頁至第15頁）附卷可憑。又依一般經驗
    ，於郵局或銀行等金融機構開設存款帳戶暨請領存摺及提款
    卡，係供個人從事社會經濟活動流通資金之用，具有專屬性
    。且存摺、金融卡等有關個人財產、身分之物品，如淪落於
    不明人士手中，極易被利用為與財產有關犯罪工具，此為一
    般社會大眾所悉，被告為一具相當智識程度之成年人，自可
    預見提供金融帳戶之提款卡、密碼等物供他人使用，可能幫
    助犯罪集團既遂恐嚇取財犯行並逃避查緝，是縱有人以其金
    融帳戶實施犯罪，亦不違背其本意之幫助恐嚇取財不確定故
    意甚明。綜此，由前述被害人指述及相關書證等補強證據，
    足資擔保被告之自白核與事實相符。是本件事證明確，被告
    犯行堪以認定，應予依法論科。
三、按幫助犯之成立，主觀上行為人須有幫助故意，客觀上須有
    幫助行為，意即需對於犯罪與正犯有共同之認識，而以幫助
    之意思，對於正犯資以助力，而未參與實施犯罪之行為者而
    言（參照最高法院75年度台上字第1509號、88年度台上字第
    1270號判決意旨）。本件被告係基於幫助擄鴿勒贖集團成員
    犯恐嚇取財罪而提供提款卡等帳戶資料，且並無任何積極證
    據證明有參與實施恐嚇取財之犯罪構成要件行為，是核被告
    所為，係犯刑法第30條第1 項、第346 條第1 項之幫助恐嚇
    取財罪。被告提供帳戶等資料予擄鴿勒贖集團成員之幫助犯
    行，應依刑法第30條第2 項之規定，按正犯之刑減輕之。爰
    審酌被告為智慮健全、具一般社會生活經驗之人，竟任意將
    帳戶存摺、提款卡及密碼提供不詳人士使用，危害社會治安
    及金融交易安全，並使犯罪之追查趨於複雜，所為實不足取
    ，然念及被告犯後坦承犯行，態度尚佳，知所悔悟及本案被
    害人所受損害等一切情狀，量處如主文所示之刑，並諭知易
    科罰金之折算標準。
據上論斷，應依刑事訴訟法第273 條之1 第1 項、第299 條第1
項前段，刑法第346 條第1 項、第30條第1 項前段、第2 項、第
41條第1 項前段，刑法施行法第1 條之1 ，判決如主文。
本案經檢察官鄧怡君到庭執行職務。
中    華    民    國    99    年    10    月    7    日
                  刑事第七庭    法  官  簡佩珺
以上正本證明與原本無異。
如不服本判決應於收受送達後十日內向本院提出上訴書狀，並應
敘述具體理由；其未敘述上訴理由者，應於上訴期間屆滿後二十
日內向本院補提理由書（均須按他造當事人之人數附繕本）「切
勿逕送上級法院」。
中    華    民    國    99    年    10    月    7    日
                                書記官  蕭家玲
附錄犯罪科刑法條：
中華民國刑法第30條
（幫助犯及其處罰）
幫助他人實行犯罪行為者，為幫助犯。雖他人不知幫助之情者，
亦同。
幫助犯之處罰，得按正犯之刑減輕之。
中華民國刑法第346條
（恐嚇取財得利罪）
意圖為自己或第三人不法之所有，以恐嚇使人將本人或第三人之
物交付者，處6 月以上5 年以下有期徒刑，得併科1 千元以下罰
金。
以前項方法得財產上不法之利益，或使第三人得之者，亦同。
前二項之未遂犯罰之。

司法院資訊處製作；財團法人民間司法改革基金會備份。
